【裁判字號】    95,重訴,50
【裁判日期】    950329
【裁判案由】    清償借款
【裁判全文】
臺灣臺北地方法院民事判決              95年度重訴字第50號
原      告  台灣中小企業銀行股份有限公司
法定代理人  丁○○
訴訟代理人  乙○○
被      告  靖誼國際企業有限公司
兼
法定代理人  甲○○
被      告  丙○
上列當事人間清償借款事件，本院於民國95年3月22日言詞辯論
終結，判決如下：
    主  文
被告應連帶給付原告新台幣貳拾捌萬玖仟參佰玖拾壹元及如附表
一所示之利息、違約金。
被告應連帶給付原告新台幣壹佰壹拾萬零壹佰陸拾捌元及如附表
一所示之利息、違約金。
被告應連帶給付原告美金壹拾玖萬捌仟捌佰柒拾伍元及如附表二
所示之利息、違約金。
被告應連帶給付原告美金壹拾貳萬參仟貳佰壹拾肆點參捌元及如
附表三所示之利息、違約金。
訴訟費用由被告連帶負擔。
本判決於原告以新台幣肆佰零陸萬參仟元供擔保後，得假執行。
    事實及理由
一、程序方面：
（一）按當事人得以合意定第一審管轄法院。但以關於由一定法
      律關係而生之訴訟為限，民事訴訟法第24條第1項定有明
      文。本件兩造約定由本院為第一審管轄法院，有借據第6
      條可按，本院自有管轄權。
（二）依民事訴訟法第170條規定：「當事人喪失訴訟能力或法
      定代理人死亡或其代理權消滅者，訴訟程序在有法定代理
      人或取得訴訟能力之本人，承受其訴訟以前當然停止。」
      ，又同法第175條規定：「第168條至第172條及前條所定
      之承受訴訟人，於得為承受時，應即為承受之聲明。他造
      當事人，亦得聲明承受訴訟。」本件原告之法定代理人原
      為張兆順，嗣於訴訟程序進行中之民國95年1月16日變更
      為丁○○，原告於95年2月8日以書狀聲明承受訴訟，核無
      不合，應予准許。
（三）被告靖誼國際企業有限公司、甲○○經合法通知，未於言
      詞辯論期日到場，亦未提出書狀作何聲明或陳述，核無民
      事訴訟法第386條所列各款情形，應依原告之聲請，就被
      告靖誼國際企業有限公司、甲○○部分，由原告一造辯論
      而為判決。
二、原告起訴主張：
（一）被告靖誼國際企業有限公司（下稱靖誼國際公司）於民國
      93年1月8日邀同被告甲○○、丙○為連帶保證人向原告借
      款新台幣（下同）1,000,000元，借款期間自93年1月13日
      起至95年1月13日止，利息依年息6.85%計算（機動利率）
      ，自實際撥款日起，本金按月平均攤還，利息按月計付。
      第1次繳款日為93年2月13日，嗣後之繳款日為每月1日，
      借款到期或視為全部到期未立即償還時，按約定利率計付
      遲延利息，逾期償還本金、利息或本息時，按借款總餘額
      ，逾期在6個月以內部份照約定利率10%，逾期超過6個月
      部份照約定利率20%加付違約金，被告靖誼國際公司尚欠
      原告本金289,391元及如附表1所示之利息、違約金。
（二）被告靖誼國際公司於93年8月17日又邀同被告甲○○、丙
      ○為連帶保證人向原告借款1,500,000元，借款期間自93
      年8月18日起至96年8月18日止，利息依年息6.15%計算（
      機動利率），自實際撥款日起，依年金法，按月攤還本息
      ，第1次繳款日為93年9月18日，嗣後之繳款日為每月18日
      ，借款到期或視為全部到期未立即償還時，按約定利率計
      付遲延利息，逾期償還本金、利息或本息時，按借款總餘
      額，逾期在6個月以內部份照約定利率10%，逾期超過6 個
      月部份照約定利率20%加付違約金，被告靖誼國際公司尚
      欠原告本金1,100,168元及如附表1所示之利息、違約金。
（三）被告靖誼國際公司於93年11月8日再邀同被告甲○○、丙
      ○為連帶保證人，與原告簽訂出口押匯總質權書及出口押
      匯總質權書增補條款，約定額度為美金200,000元，額度
      動用期間自93年11月4日起至94年11月4日止，於額度及期
      間內得逕由立出口押匯總質權書人單獨申請循環動用，各
      筆出口押匯利息、貼現利息、瑕疵利息、轉押匯利息等，
      按押匯/貼現日聲請人牌告之利率計算，各筆出口押匯款
      、貼現款如有出口押匯總質權書所列情事發生，致使原告
      未能收回或延誤進帳時，立出口押匯總質權書人及連帶保
      證人，願立即以原幣或折合新台幣清償，並依上述約定利
      率計付遲延利息，及自延遲日起6個月以內部分，按上述
      利率10%，超過6個月以上部分，按上述利率20%計付違約
      金。而靖誼國際公司分別於94年2月23日、94年2月24日向
      聲請人辦理出口押匯共美金198,875元，惟該2筆押匯款均
      遭國外開狀銀行通知拒付，則依上所陳被告應立即負清償
      之責任，被告靖誼國際公司尚欠原告美金198,875元及如
      附表2所示之利息、違約金。
（四）另被告靖誼國際於公司93年11月8日邀同被告甲○○、丙
      ○為連帶保證人，與原告簽訂進口物資融資契約，融資額
      度美金150,000元，額度動用期間自民國93年8月31日起至
      94 年8月31日止，每筆遠期信用狀項下融資款項之期限，
      自國外代理銀行付款日起最長不得超過180天，並願於每
      筆遠期信用狀項下款項到期時立即清償本息及有關費用。
      本契約項下各筆融資之外幣款項其利息，除專案向中央銀
      行辦理轉融資期間依中央銀行規定利率加碼計算外，均按
      原告或原告國外代理銀行付款日原告牌告外幣貸款利率計
      算。各筆融資到期或視為全部到期，立約人未能立即償還
      本息時，願按到期日翌日原告牌告外幣貸款利率計付遲延
      利息，並按融資金額自應償還日起，逾期6個月以內部分
      照上述利率10%，逾期超過6個月部分照上述利率20%加付
      違約金。而靖誼國際公司乃出具開發信用狀申請書申請融
      資，分別於（1）94年1月6日動用美金74, 900元，融資期
      間自94年1月10日起至94年5月10日止（2）94年1月10日動
      用美金74,880元，融資期間自94年1月12日起至94年5月12
      日止，惟被告靖誼國際公司迄未清償，尚欠原告美金123,
      214.38元及如附表3所示之利息、違約金。
（五）被告靖誼國際公司對於上述（三）、（四）部分之款項均
      已到期，然被告靖誼國際公司迄未依約還款，依授信約定
      書第5條之約定，本件債務視為全部到期。總計，被告靖
      誼國際公司尚欠原告本金1,389,559元、美金322,089.38
      元，及如附表1至3所示之利息、違約金，而被告甲○○、
      丙○依約則應負連帶保證之責任等語。並聲明：如主文第
      1至4項所示。
三、被告丙○辯以：被告靖誼國際公司於94年1月6日向原告申請
    進口融資74,900美元，並於同年1月10日再申請進口融資74,
    880美元，二者合計149,780美元，折合新台幣約為5,021,9
    73元（以新台幣匯率33.529元計算），嗣陸續於94 年2月23
    日、24日向原告申請出口融資76,375美元、122,500 美元，
    合計198, 875美元，折合新台幣約為6,668,079元（以新台
    幣匯率33.529元計算），總計2個月內，被告靖誼國際公司
    向原告申請借款之金額高達11,690,052元，原告之放款承辦
    業務人員薛文程曾向被告表示，於第1筆借款未還前，原告
    不會有新的放款，連帶保證人之風險有限，且被告靖誼國際
    公司之資本額只有1,000,000元，而另一被告甲○○名下無
    任何不動產可供擔保，被告於簽約時亦主張其之資力有限，
    則於擔保薄弱及低資本額之情況下，原告竟違反先前向被告
    所陳述之情狀，於短時間內借出1,100多萬元款項與被告靖
    誼國際公司，原告之放款之行為顯屬草率，故被告雖應負擔
    連帶保證人之責任，然原告亦應負起放款草率作業疏失之責
    。又被告靖誼國際公司向原告申貸出口融資一事，被告靖誼
    國際公司確實有出貨至香港，否則對方銀行不會提出拒付貨
    款之文件，既然有出貨，出口提單現應由原告所持有，僅有
    原告有權利提領該筆貨物，則原告應先拍賣該筆貨物用以清
    償，並於餘額不足時始得向被告求償等語。並聲明：原告之
    訴及其假執行之聲請駁回。
四、經查：原告主張之上開事實，有其提出借據、出口押匯總質
    權書暨增補條款、出口押匯/貼現申請書、進口物資融資契
    約、開發信用狀申請書暨進口單據到達通知/回單/聲明書、
    授信約定書、拒付電文等件為證，核屬相符，且為被告所不
    爭執，堪信原告此部分之主張為真實。被告丙○雖辯以：原
    告上述之放款作業有疏失，及原告應先拍賣上開貨物，並於
    餘額不足時始得向其求償等語。惟：
（一）按「保證人於債權人未就主債務人之財產強制執行而無效
      果前，對於債權人得拒絕清償。」民法第745條定有明文
      。又保證債務之所謂連帶，係指保證人與主債務人負同一
      債務，對於債權人各負全部給付之責任者而言，此就民法
      第272條第1項規定連帶債務之文義參照觀之甚明。故連帶
      保證與普通保證不同，縱使無民法第746條所揭之情形，
      亦不得主張同法第745條關於檢索抗辯之權利。（最高法
      院45年台上字第1426號判例參照）查依前開借據及進口物
      資融資契約所載，被告丙○係擔任被告靖誼國際公司之連
      帶保證人，非僅係保證人，此有該借據及進口物資融資契
      約在卷可憑，則依上開說明，被告丙○自應與被告靖誼國
      際公司負全部給付之責，無民法第745條檢索抗辯之權，
      故被告丙○辯以：原告應先拍賣上開貨物，並於餘額不足
      時始得向其求償等語，自不可採。
（二）被告丙○另辯以：原告上述之放款作業有疏失等語，此屬
      於原告貸款作業風險管理之問題，與被告丙○應依約負連
      帶保證之責，核屬二事，被告丙○此部分之所辯仍不足採
      。
五、綜上所述，原告本於借款及連帶保證之法律關係，請求被告
    連帶給付如主文第1至4項所示金額，為有理由，應予准許。
六、假執行之宣告：原告陳明願供擔保，請求宣告假執行，核無
    不合，茲酌定相當之擔保金額，予以准許。
七、據上論結，本件原告之訴為有理由，依民事訴訟法第385條
    第1項前段、第85條第2項、第390條第2項，判決如主文。
中    華    民    國    95    年    3    月    29    日
                  民事第四庭    法  官  陳邦豪
以上正本係照原本作成。
如對本判決上訴，須於判決送達後二十日之不變期間內，向本院
提出上訴狀。
中    華    民    國    95    年    3    月    29    日
                                書記官  薛德芬


司法院資訊處製作；財團法人民間司法改革基金會備份。
